【裁判字號】    96,易,3995
【裁判日期】    970904
【裁判案由】    傷害等
【裁判全文】
臺灣高雄地方法院刑事判決              96年度易字第3995號
公  訴  人  臺灣高雄地方法院檢察署檢察官
被      告  戊○○
上列被告因傷害等案件，經檢察官提起公訴（96年度偵字第2651
8 號），本院判決如下：
    主  文
戊○○犯毀損他人物品罪，處拘役拾日，如易科罰金，以新台
幣壹仟元折算壹日；又犯恐嚇危害安全罪，處拘役拾日，如易
科罰金，以新台幣壹仟元折算壹日；又犯傷害罪，處拘役拾伍
日，如易科罰金，以新台幣壹仟元折算壹日；應執行拘役玖拾日
，如易科罰金，以新台幣壹仟元折算壹日。
其餘被訴侵入住宅部分公訴不受理；被訴毀損他人物品（民國96
年8 月5 日）部分無罪。
    事  實
一、戊○○與甲○○係男女朋友關係，素有紛爭。戊○○於民國
    96年8 月6 日16時許，在甲○○承租之高雄市○鎮區鎮○街
    93號2 樓，因甲○○不開門，戊○○竟基於毀損之犯意，持
    不明物品，打破丁○○所有該處大門上之玻璃4 片，致令不
    堪使用，足以生損害於丁○○；適有丁○○欲入內調解時，
    戊○○另基於加害丁○○生命之犯意，向丁○○恫稱：那是
    伊的家務事，若進入要打死你等語，致生危害於丁○○之安
    全；戊○○基於傷害之犯意，於同月8 日16時30分許，在上
    開地點與丁○○發生口角，於警方前來處理時，趁機以手毆
    打丁○○鼻樑一拳，致丁○○受有鼻孔出血之傷害。
二、案經丁○○訴由高雄市政府警察局前鎮分局報告偵辦。
    理  由
甲、有罪部分：
壹、證據能力部分：
一、按被告以外之人於偵查中向檢察官所為之陳述，除顯有不可
    信之情況者外，得為證據，刑事訴訟法第159 條之1 第2 項
    定有明文。經查，本件證人洪秀容、丁○○於偵查中在檢察
    官前所為證述之內容，業經其的具結以擔保陳述之正確性，
    且查並無何顯不可信之情況，核之上開說明，自應有證據能
    力，而得為本件認定被告犯罪之證據。
二、按被告以外之人於審判中經傳喚不到，其於檢察事務官、司
    法警察官或司法警察調查中所為之陳述，經證明具有可信之
    特別情況，且為證明犯罪事實之存否所必要者，得為證據，
    刑事訴訟法第159 條之3 第3 款定有明文。經查，本件證人
    甲○○於審理中經合法傳喚及拘提均未到庭，而參之其於警
    訊中之陳述，距案發時間不久，對於案發經過記憶深刻，且
    未受到被告或其他人之影響，其證詞應具有可信之特別狀況
    ，核之上開說明，自應有證據能力，而得為本件認定被告犯
    罪之證據。
三、按被告以外之人於審判外之言詞或書面陳述，除法律有規定
    者外，不得作為證據，刑事訴訟法第159 條定有明文。經查
    ，本件證人洪秀容、丁○○、丙○○、乙○○於警訊中所為
    之證述，均係被告以外之人於審判外之言詞陳述，屬於傳聞
    證據，且無刑事訴訟法第159 條之2 、第159 條之3 、第15
    9 條之5 之例外情形，核之上開說明，應均不具有證據能力
    ，自不得作為本件認定被告犯罪之證據。
貳、實體部分：
一、訊之被告戊○○對於在96年8 月6 日前往甲○○上開住處，
    並與丁○○發生口角爭執一事，固不諱言，惟矢口否認有何
    毀損上開大門玻璃、以言語恐嚇丁○○及以手毆打丁○○之
    犯行，辯稱：伊並未打破上開住處之大門，大門原本就破損
    ，伊當時僅告訴丁○○要其不要管伊的事，且係丁○○出手
    毆打伊身體，伊揮手阻擋云云。經查，本件（一）毀損部分
    ：業據證人洪秀容於偵查中證述稱：96年8 月6 日有見到被
    告以東西撞破甲○○住處大門等語明確（見偵卷第27頁），
    又據證人即被害人丁○○於本院審理中證述明確（見審卷第
    38 頁） ，且有大門上玻璃破損之相片4 張在卷可查（見警
    卷第28─29頁）；（二）恐嚇部分：業據證人甲○○於警訊
    中證述稱：被告於96年8 月6 日16時許至仍住處找伊，並動
    手打伊，房東丁○○前來制止，被告對丁○○說如果要處理
    此事他會有事，要進來就要打死他等語明確（見警訊第14頁
    ），又據證人即被害人丁○○於本院審理中證述稱：當時伊
    要進入甲○○住處勸架，被告不讓伊進入，並告以那是其夫
    妻之事，如伊要進入要讓伊死等語明確（見審卷第37頁）；
    （三）傷害部分：業據證人即被害人丁○○於審理中證述稱
    ：96年8 月8 日16時30分許在高雄市○鎮區鎮○街93號前，
    警察到場處理後，被告乘機自後以手揮打伊鼻樑，伊鼻樑因
    而流血等語無誤（見審卷第37頁），又據證人乙○○於本院
    審理中證述稱：96年8 月8 日16時30分許，被告與丁○○在
    高雄市○鎮區鎮○街93號前大聲交談，後來警察來處理，伊
    有看見被告揮拳，及丁○○鼻樑流血等語無誤（見審卷第40
    頁），又證人丙○○於本院審理中亦證述稱：96年8 月8 日
    16 時30 分許，伊在高雄市○鎮區鎮○街93號前見警察前來
    處理，被告即以手自丁○○臉部揮打1 拳，丁○○就流鼻血
    等語明確（見審卷第76頁），復有丁○○沾有血跡之衣服相
    片2張 在卷可憑；從而，罪證明確，被告上開毀損、恐嚇及
    傷害之犯行均堪以認定。
二、核被告所為，係分別犯刑法第354 條毀損罪、第305 條恐嚇
    罪及第277 條第1 項傷害罪。又被告所犯上開3 罪，間，犯
    意個別，行為互異，應予分論併罰。審酌被告恣意破壞他人
    大門，所生財產損害尚非重大，又因細故即以言語恐嚇他人
    ，並對於被害人身體加以毆打，對於其心理及生理造成傷害
    ，惟被害人受傷程度非重，實際危害尚非鉅大，為被告犯可
    否認犯行未見悔悟之意等一切情狀，分別量處如主文第1 項
    所示之刑，並參其教育程度、家庭經濟狀況等均諭知易科罰
    金之折算標準，並定其應執行刑及易科罰金之折算標準。
乙、公訴不受理部分：
一、公訴意旨係以：被告戊○○於96年8 月5 日2 時許，竟基於
    毀損之犯意，先持活動梯攀爬至丁○○所有現由甲○○承租
    之高雄市○鎮區鎮○街93號2 樓，且未經丁○○許可，無故
    自該窗戶處侵入該住宅，因認被告涉有侵入住宅罪嫌等語。
二、按告訴乃論之罪，未經告訴者，法院應諭知不受理之判決，
    刑事訴訟法第第303 條第3 款定有明文。又刑法306 條之侵
    入住宅罪，須告訴乃論，刑事訴訟法第308 條第1 項亦定有
    明文。
三、本件被告戊○○因侵入住宅案件，經檢察官提起公訴，認被
    告係犯刑法第306 條之侵入住宅罪，依同法第308 條第1 項
    規定須告訴乃論，惟本件上開高雄市○鎮區鎮○街93號房屋
    係由丁○○之朋友委託丁○○管理，並出租於甲○○使用中
    ，業據證人丁○○於本院審理中證述明確（見審卷第35頁）
    ，則被告未經許可侵入上開住宅之被害人應為甲○○而非丁○○，而本件侵入住宅部分並未經被害人甲○○提出告訴，
    揆諸前開說明，爰為諭知不受理之判決。
丙、無罪部分：
一、公訴意旨略以：被告戊○○於96年8 月5 日2 時許，竟基於
    毀損之犯意，先持活動梯攀爬至丁○○所有、現由甲○○承
    租之高雄市○鎮區鎮○街93號2 樓之窗邊，並打破該處之窗
    戶，因認被告涉有毀損罪嫌等語。
二、按犯罪事實應依證據認定之，無證據不得推定其犯罪事實，
    又不能證明被告犯罪，應諭知無罪之判決；刑事訴訟法第15
    4 條第2 項及第301 條第1 項分別定有明文。再按刑事訴訟
    法上所謂認定犯罪事實之證據，係指足以認定被告確有犯罪
    行為之積極證據而言，如未能發現相當證據或證據不足以證
    明，自不能以推測或擬制之方法，以為裁判基礎。而認定不
    利於被告之事實，須依積極證據，苟積極證據不足為不利被
    告之認定時，即應為有利於被告之認定，更不必有何有利之
    證據；又認定犯罪事實所憑之證據，雖不以直接證據為限，
    間接證據亦包括在內，然而無論直接證據或間接證據，其為
    訴訟上之證明，須於通常一般之人均不致有所懷疑，而得確
    信其為真實之程度者，始得據為有罪之認定，倘其證明尚未
    達到此一程度，而有合理之懷疑存在，無從使事實審法院得
    有罪之確信時，即應由法院為諭知被告無罪之判決。亦即若
    證據資料在經驗科學上或論理法則上尚有對被告較為有利之
    存疑，而無從依其他客觀方法排除此項合理之可疑，即不得
    以此資料作為斷罪之基礎，且刑事訴訟制度受「倘有懷疑，
    即從被告之利益為解釋」、「被告應被推定為無罪」之原則
    所支配，故得為訴訟上之證明者，無論為直接或間接證據，
    須客觀上於一般人均不致有所懷疑而達於確信之程度者，始
    可據為有罪之認定，倘其證明尚未達於「確信」之程度，而
    有合理可疑存在時，即難據以為被告不利認定，換言之，在
    法律判斷上，即不能為被告有罪之認定。
三、訊之被告戊○○對於在96年8 月5 日2 時許，前往甲○○承
    租之高雄市○鎮區鎮○街93號2 樓找甲○○一情，固不諱言
    ，惟堅決否認有何毀損之犯行，辯稱伊當時並未打破該處之
    窗戶玻璃等語。經查，本件公訴意旨認被告涉有上開毀損之
    罪嫌，無非以證人洪秀容於警訊及偵查中及證人甲○○於警
    訊之證述為其論據。惟查，本件（一）被告於警訊、偵查及
    本院審理中均一致否認有於96年8 月5 日打破甲○○上開住
    處之窗戶玻璃之犯行，所供述之內容前後尚屬一致；（二）
    又證人洪秀容於警訊之證述不具證據能力不得作為認定本件
    犯罪之證據（詳後述）；（三）證人洪秀容固於偵查中證述
    稱：96年8 月5 日有見到被告拿梯子進入上開翁秀容之住處
    2 樓，並打破窗戶玻璃等語（見偵卷第27頁），惟證人甲○○於警訊證述：被告係96年8 月6 日16時許前往甲○○上開
    住處將門窗打破等語（見警訊14頁），且證人丁○○亦於偵
    查中證述稱：96年8 月6 日被告要進入上開甲○○住處，甲○○不開門，被告就用腳踏破窗戶玻璃進入等語（見偵卷第
    37頁），復於本院審理中證述稱：被告於96年8 月6 日打破
    上開甲○○住處大門及窗戶玻璃，96年8 月5 日並沒有打破
    窗戶玻璃等語明確（見審卷第38頁），上開證人洪秀容所證
    述之內容與證人甲○○、丁○○所證述之內容互有出入，則
    證人洪秀容所證述之內容是否可信為真實尚有疑問，自難僅
    以其於偵查中之證述，即逕認被告有何於96年8 月5 日打破
    甲○○上開住處窗戶玻璃之犯行；此外本件復查無其他之積
    極之證據，足以證明被告有上開毀損之犯行；核之上開法條
    及判例之意旨，被告上開之犯罪尚屬不能證明，自應為無罪
    之諭知。
四、證據能力部分：按被告以外之人於審判外之言詞或書面陳述
    ，除法律有規定者外，不得作為證據，刑事訴訟法第159 條
    定有明文。經查，本件證人洪秀容於警訊中所為之證述，係
    被告以外之人於審判外之言詞陳述，屬於傳聞證據，且無刑
    事訴訟法第159 條之2 、第159 條之3 、第159 條之5 之例
    外情形，核之上開說明，應不具證據能力，自不得作為本件
    認定被告犯罪之證據，併此敘明。
據上論斷，應依刑事訴訟法第299 條第1 項前段、第301 條第1
項、第303 條第3 款，刑法第277 條第1 項、第305 條、第354
條、第41條第1 項前段、第51條第5 款，判決如主文。
中    華    民    國    97    年    9     月    4    日
                  刑事第四庭    審判長法  官  陳  箐
                                      法  官  鄭凱文
                                      法  官  林俊寬
以上正本證明與原本無異。
如不服本判決應於收受本判決後10日內向本院提出上訴書狀，並
應敘述具體理由，如未敘述上訴理由者，應於上訴期間屆滿後20
日內補提理由書狀於本院（均須按他造當事人之人數附繕本）「
切勿逕送上級法院」。
中    華    民    國    97    年    9     月    5    日
                                      書記官  林香如
附錄法條：
中華民國刑法第277條
（普通傷害罪）
傷害人之身體或健康者，處3 年以下有期徒刑、拘役或1 千元以
下罰金。
犯前項之罪因而致人於死者，處無期徒刑或7 年以上有期徒刑；
致重傷者，處3 年以上10年以下有期徒刑。
中華民國刑法第305條
(恐嚇危害安全罪)
以加害生命、身體、自由、名譽、財產之事，恐嚇他人致生危害
於安全者，處2 年以下有期徒刑、拘役或300 元以下罰金。
中華民國刑法第354條
（毀損器物罪）
毀棄、損壞前二條以外之他人之物或致令不堪用，足以生損害於
公眾或他人者，處2 年以下有期徒刑、拘役或5 百元以下罰金。


司法院資訊處製作；財團法人民間司法改革基金會備份。
